【裁判字號】    99,聲再,203
【裁判日期】    990528
【裁判案由】    妨害家庭
【裁判全文】
臺灣高等法院刑事裁定                 99年度聲再字第203號
再審聲請人
即受判決人  甲○○
上列聲請人因妨害家庭案件，對於本院99年度上易字第620 號，
中華民國99年4 月29日第二審確定判決（原審案號：臺灣臺北地
方法院98年度易字第3569號，起訴案號：臺灣臺北地方法院檢察
署98年度偵字第25849 號），聲請再審，本院裁定如下：
    主  文                                               
再審之聲請駁回。
    理  由                                               
一、按刑事訴訟法第421 條規定，不得上訴於第三審法院之案件
    ，其經第二審法院確定之有罪判決，就足生影響於判決之重
    要證據漏未審酌，得聲請再審。而所謂「足生影響於判決之
    重要證據漏未審酌」者，係指該證據業經法院予以調查或經
    聲請調查而未予調查，致於該確定判決中漏未加以審認，而
    該證據如經審酌，則足生影響於該判決之結果，應為聲請人
    有利之判決而言。如當事人所提出之證據，縱加以審酌，仍
    不足以生影響於該判決結果者，或法院已加以調查，而本於
    論理法則、經驗法則，而為證據之取捨，不採為聲請人有利
    之認定者，即非漏未審酌，自不得據為再審之理由。又所謂
    重要證據，必須該證據已足認定受判決人應受無罪、或免訴
    、或輕於原審所認定之罪名方可，如不足以推翻原審所認定
    罪刑之證據，即非足生影響於原判決之重要證據。次按刑事
    訴訟法第421 條所規定因重要證據漏未審酌而聲請再審者，
    指該證據於案情有重要關係且未經審酌者而言，如證據業經
    法院本其自由心證予以取捨及判斷，僅係對此持相異評價，
    即不能以此為由聲請再審（最高法院89年度台抗字第30號裁
    定意旨參照）。
二、本件再審聲請人即受判決人甲○○（簡稱聲請人）聲請再審
    意旨略以：證人劉振英（簡稱證人）於警詢及偵查時均稱其
    與聲請人口交及性交之時，聲請人有將衣服全部脫光，且兩
    人曾一同洗澡等語。若證人所稱屬實，其理應會發現聲請人
    身體正面下腹部有一顆明顯的紅色血管瘤及三顆痣（聲請狀
    誤載為「痔」），惟其對聲請人之身體明顯特徵毫無所悉，
    由此可證其乃虛捏其詞，所述與事實不符。然原確定判決就
    證人前開供述均未於理由欄內說明是否可採，而謂「證人劉
    振英為被告（即聲請人）口交時，被告既無脫衣之舉，即無
    注意到被告腹部異狀之可能，…」，顯有就足生影響於判決
    之重要證據漏未審酌之情形。又聲請人尾椎部分有一塊將近
    10元或50元硬幣大小突起的、粗粗的骨頭，因過於突出，即
    使隔著衣物不小心觸摸到仍可察覺，證人因在國光號車上與
    聲請人互換座位時而觸摸到，實不足以作為聲請人有與證人
    發生性關係之證據。聲請人曾請求當庭由法警履勘以資證明
    ，惟原確定判決就聲請人所主張之上開重要證據方法並未調
    查，亦顯有就足生影響於判決之重要證據漏未審酌之事由。
    為此請准再開審判云云。
三、經查，原確定判決係以證人於偵、審中之證述及其當庭繪製
    之聲請人住處位置圖、聲請人提出之行動電話通話明細清單
    、悠遊卡股份有限公司函檢附聲請人所使用之國泰世華銀行
    悠遊聯名卡交易紀錄、告訴人即證人之夫吳慶雄提出經華夏
    公司航機服務部經理洪國興核章之證人請假申請單及上、下
    班打卡紀錄之考勤表等證據，認定聲請人明知證人為有配偶
    之人，仍與之為相姦行為，是其所為係犯刑法第239 條後段
    之相姦罪等情，業於理由欄內詳述其取捨證據及論斷之基礎
    ，並未違反經驗法則或論理法則。本件聲請人以原確定判決
    有重要證據漏未審酌為由，具狀聲請再審，並提出證人於警
    詢及偵訊時之筆錄影本，及其聲請調查證據之筆錄影本為據
    。惟原確定判決業已於理由欄三、(四)載明：「被告辯稱有次
    在車上與劉振英換位置時，在公車上跌倒，差點坐在證人劉
    振英身上，劉振英用手擋架，才會摸到其尾椎部分的突起，
    劉振英還問為何該處凸凸的，其尾椎部位有時坐捷運很擠也
    會被別人碰到，又其腹部有明顯類似血管瘤之突起，顯然劉
    振英並未看過其脫衣服，既無脫衣何有性交關係可言云云（
    見偵25849 卷5 頁、原審院卷第39頁反面），惟身體尾椎部
    分有10至50元硬幣大小的突起及該處皮膚粗粗之觸感，絕非
    他人以手透過衣褲的瞬間而短暫之接觸所能得知，參酌男女
    為性交行為時相擁姿態，毋寧以證人劉振英於本院審理時證
    稱：性交時被告有脫掉衣服，當時我很緊張所以沒有發現腹
    部有異狀，但是我有摸到被告尾椎突起等語（見本院卷第27
    頁反面），較為合理可採。至被告又辯稱證人劉振英既稱有
    為其口交2 次，即應會發現其腹部特稱云云（見本院卷第29
    頁），惟證人劉振英為被告口交時，被告既無脫衣之舉，即
    無注意到被告腹部異狀之可能，而證人劉振英是否為被告口
    交之事實，既與本案無涉，即無著墨之必要，附此敘明。」
    等語，足見原確定判決就聲請人所提出之證據，已本於自由
    心證予以取捨及判斷，並無所謂有漏未審酌之情形。至證人
    為聲請人口交時，聲請人究竟有無脫衣之舉，原確定判決既
    已認定與本案無涉，即縱加以審酌，亦不足以影響原確定判
    決認定聲請人有罪之結果，自不得以此為聲請再審之理由。
    是以聲請意旨之主張，無非係就原確定判決法院證據取捨之
    職權行使，依憑己見任意指摘，或僅針對案內證據提出與原
    審法院相異之評價，難認屬於足以影響原判決之重要證據漏
    未審酌，要與刑事訴訟法第421 條之再審要件不合。揆之首
    揭說明，本件聲請人所舉聲請再審之理由，核與刑事訴訟法
    第421 條之規定並不相符，是本件聲請人再審之聲請為無理
    由，應予駁回。
據上論斷，應依刑事訴訟法第434條第1項，裁定如主文。
中    華    民    國    99    年    5     月    28    日
                  刑事第十庭審判長法  官  陳榮和
                                  法  官  李春地
                                  法  官  彭政章
以上正本證明與原本無異。
不得抗告。
                                  書記官  杜宜寧
中    華    民    國    99    年    5     月    31    日

司法院資訊處製作；財團法人民間司法改革基金會備份。
